臺灣高雄地方法院刑事判決　　　　　　　
                                      110年度易字第219號
公  訴  人  臺灣高雄地方檢察署檢察官
被      告  吳有展
000000000000
            陳龍樵
0000000
上  一  人
選任辯護人  許清連律師 
            許祖榮律師
上列被告因業務侵占案件，經檢察官提起公訴（109年度偵字第1
2179號），本院合議庭裁定由受命法官獨任進行簡式審判程序，
判決如下：
    主  文
吳有展犯業務侵占罪，處有期徒刑壹年拾月。未扣案之犯罪所得
新臺幣貳佰參拾捌萬肆佰零伍元，沒收，於全部或一部不能沒收
或不宜執行沒收時，追徵其價額。又共同犯業務侵占罪，處有期
徒刑陸月，如易科罰金，以新臺幣壹仟元折算壹日。
陳龍樵共同犯業務侵占罪，處有期徒刑柒月。未扣案之犯罪所得
新臺幣伍拾萬元，沒收，於全部或一部不能沒收或不宜執行沒收
時，追徵其價額。
    事  實
一、陳龍樵、吳有展均為小港凱撒大廈之住戶，陳龍樵於民國10
    5、106年間擔任小港凱撒大廈管理委員會（下稱管委會）之
    主任委員，107年間擔任財務委員；吳有展於105、106年間
    擔任管委會財務委員，107年間擔任主任委員。詎吳有展於1
    05年間基於業務侵占之犯意，利用擔任財務委員職務之便，
    接續將管委會之管理費合計新壹幣(下同)2,380,405元侵占
    入己。吳有展另與陳龍樵共同基於業務侵占之犯意聯絡，於
    106年6月9日一同前往臺灣土地銀行小港分行辦理印鑑章變
    更之際，於當日11時02分許二人臨櫃自凱撒大廈管委會帳號
    000000000000號帳戶內提領現金300,000元，接續於同日13
    時30分許由吳有展臨櫃提領現金200,000元，陳龍樵在銀行
    外等候，共同侵占管委會帳戶內款項，所提領現金合計500,
    000元皆由陳龍樵取用。
二、案經小港凱撒大廈管委會告訴臺灣高雄地方檢察署檢察官偵
    查起訴。
    理  由
一、本件被告吳有展、陳龍樵所犯係死刑、無期徒刑、最輕本刑
    為3年以上有期徒刑以外之罪，其於審判程序進行中就被訴
    事實為有罪之陳述，經法院告知簡式審判程序之旨，並聽取
    當事人之意見後，本院合議庭認無不得或不宜改依簡式審判
    程序進行之情形，爰依刑事訴訟法第273條之1第1項規定，
    裁定進行簡式審判程序。是本件證據調查依刑事訴訟法第27
    3條之2規定，不受同法第159條第1項、第161條之2、第161
    條之3、第163條之1及第164條至170條規定之限制，合先敘
    明。
二、上開犯罪事實，業據被告吳有展於警詢、偵查及本院審理時
    （他字卷第49至53、183至186、205至208頁、審易卷第47頁
    、本院卷第27、92、131、185頁）、被告陳龍樵於本院審理
    時坦承不諱（本院卷第186頁），並經證人即共同被告吳有
    展（本院卷第142至161頁）、證人即臺灣土地銀行小港分行
    理財業務襄理劉○芳於本院審理時證述明確（本院卷第133至
    142頁），並有小港凱撒大廈管理委員會土地銀行存摺影本
    （他字卷第83至91頁）、小港凱撒大廈管理委員會管理基金
    收支明細表（他字卷第103至172頁）、臺灣土地銀行小港分
    行108年10月29日小港字第1080001357號函暨所附小港凱薩
    大廈管理委員會之存款帳號：000000000000號自104年01月0
    1日起迄今之交易明細紀錄共3紙（他字卷第187至193頁）、
    臺灣土地銀行小港分行109年06月01日小港字第1090001736
    號函暨小港凱薩大廈管理委員會自104年1月1日起歷次辦理
    變更印鑑章之申請書影本（他字卷第219至227頁）、臺灣土
    地銀行小港分行109年11月26日小港字第1090003764號函暨
    所附小港凱薩大廈管理委員會，帳號：000000000000於106
    年6月9日現金提款30萬、20萬元之交易傳票影本（偵字卷第
    31至35頁）、臺灣土地銀行小港分行110年12月21日小港字
    第1100004094號函（本院卷第109頁）在卷可稽，足認被告2
    人任意性自白，與事實相符，堪予採信。本案事證明確，被
    告2人犯行洵堪認定，應依法論科。
三、核被告2人所為，均係犯刑法第336條第2項之業務侵占罪。
    被告吳有展於105年間擔任管委會財務委員，趁提款支付大
    樓費用之際，溢領管委會款項加以侵占，此經被告吳有展自
    承在卷（他字卷第184頁），於該期間內所為之各次業務侵
    占行為，顯係基於同一犯罪目的及計畫，且均係侵害同一法
    益，各行為之獨立性極為薄弱，依一般社會健全概念，在時
    間差距上，難以強行分開，在刑法評價上，以視為數個舉動
    之接續實行，合為包括之一行為予以評價，較為合理，是其
    於上開期間內所為之各次業務侵占犯行，應論以接續犯之實
    質上一罪。又被告吳有展、陳龍樵共同基於業務侵占之犯意
    聯絡，於106年6月9日11時02分許、13時30分許，先後2次前
    往臺灣土地銀行小港分行，11時許其二人共同臨櫃提領現金
    300,000元、13時30分許由吳有展獨自進入銀行內辦理臨櫃
    提領手續領出200,000元、陳龍樵在銀行外等候，所領得500
    ,000元悉數由被告陳龍樵取用，經證人即共同被告吳有展證
    述在卷（本院卷第147至149、154至155頁），並有小港凱撒
    大廈管理委員會帳號000-000-00000-0號之客戶歷史交易明
    細查詢資料在卷可佐（他字卷第191頁）。其二人在同一日
    之密切接近時間，在同一地點，反覆實施此部分業務侵占犯
    行，亦應論以接續犯之一罪。被告吳有展就105年間獨自侵
    占2,380,405元、106年間與被告陳龍樵共同侵占500,000元
    之犯行，犯意各別，行為不同，應予分論併罰。
四、爰審酌被告吳有展、陳龍樵不思以正當方式獲取金錢，被告
    吳有展於105年間擔任財務委員期間、被告吳有展、陳龍樵
    於106年6月9日擔任財務委員、主任委員，罔顧大樓住戶之
    信賴，於任職期間，吳有展侵占管委會款項達2,380,405元
    、吳有展與陳龍樵共同侵占管委會金錢達500,000元，使小
    港凱撒大廈住戶受有財產損失。吳有展犯後始終坦承犯行，
    被告陳龍樵則於本院詰問證人後始坦承犯行，惟均未能與小
    港凱撒大廈管委會賠償和解之犯罪後態度，兼衡被告吳有展
    專科畢業，從事防水工程，月收入約70,000、80,000元，積
    欠債務，需扶養三名子女；被告陳龍樵高中畢業、從事開車
    、發海報工作，月收入約20,000元多元之生活狀況（本院卷
    第200頁），及其等所造成之損害、犯罪動機、目的、手段
    、品行等一切情狀，分別量處如主文所示之刑。並就被告吳
    有展所涉共同業務侵占罪部分，諭知易科罰金之折算標準。
五、犯罪所得
　㈠被告吳有展獨自侵占2,380,405元部分
　1.被告吳有展此部分犯罪所得2,380,405元，應依刑法第38條
    之1第1項前段、第3項之規定，宣告沒收，於全部或一部不
    能沒收或不宜執行沒收時，追徵其價額。
　2.被告吳有展雖於警詢時供稱：我於107年初辦理退休要補侵
    占大樓的錢，我拿了200多萬元給陳龍樵，要補進去大樓管
    理基金，陳龍樵沒有補進去，有跟我說1至2個月前就會進去
    ，所以有開票給我等語（他字卷第52至53頁），然經被告陳
    龍樵所否認，辯稱是投資因素而開立票據給吳有展（本院卷
    第188、197至198頁）。依吳有展所提出之電話錄音，吳有
    展稱：「現在後悔還來得及，跟委員們承認，說錢你自己用
    掉了這樣就好…你有用錢沒，你自己說有沒有？」、被告陳
    龍樵回稱：「有，你有借我用，黑阿」；另被告陳龍樵供稱
    ：「有，你有借我，你有借我，嘿」、被告吳有展則回應：
    「不是借你，是投資你…」等語，經本院勘驗無訛，有勘驗
    筆錄可佐（本院卷第94頁），參以被告吳有展所提出被告陳
    龍樵所開立之票據，支票部分之金額各為366,800元、512,0
    00元；本票部分簽發日、票面金額則為106年10月27日200,0
    00元、107年5月9日1,500,000元（他字卷第75至79頁，另10
    6年8月17日所簽發之金額200,000元、300,000元則為106年6
    月9日至土地銀行領出之款項，與本次無關，經被告吳有展
    供述在卷，見本院卷第189頁），均與被告吳有展供稱本次1
    07年初交付200多萬元予被告陳龍樵之時間、金額不符，可
    見被告吳有展交予被告陳龍樵之款項應係投資被告陳龍樵所
    用，並非委由被告陳龍樵回補管委會帳戶，附此敘明。 
　㈡被告2人共同侵占500,000元部分
  1.共同正犯關係，關於犯罪所得之沒收或追徵，應就各人所分
    得之犯罪所得或有事實上之處分權限者為之。倘共同正犯各
    成員內部間，對於不法利得分配明確時，應依各人實際分配
    所得宣告沒收；如各成員對於不法利得享有共同處分權限，
    且難以區別各人分得之數，則應負共同沒收之責；倘有個別
    成員並無犯罪所得，且與其他成員對於所得亦無事實上之共
    同處分權時，即無「利得」可資剝奪。
　2.查，此部分所臨櫃提領之300,000元、200,000元均由被告陳
    龍樵所取得，經證人即共同被告吳有展於本院審理時證述明
    確（本院卷第143至144頁），亦為被告陳龍樵所不否認（本
    院卷第28頁），既係由被告陳龍樵分得此部分犯罪所得，應
    依刑法第38條之1第1項前段、第3項之規定，對被告陳龍樵
    宣告沒收，於全部或一部不能沒收或不宜執行沒收時，追徵
    其價額。
據上論斷，應依刑事訴訟法第273條之1第1項、第299條第1項前
段，判決如主文。
本案經檢察官李明蓉提起公訴，檢察官姜麗儒到庭執行職務。
中　　華　　民　　國　　111 　年　　6 　　月　　7 　　日
                  刑事第十庭  法　官  陳美芳
以上正本證明與原本無異。
如不服本判決應於收受送達後20日內向本院提出上訴書狀，並應
敘述具體理由；如未敘述上訴理由者，應於上訴期間屆滿後20日
內向本院補提理由書（均須按他造當事人之人數附繕本）「切勿
逕送上級法院」。
中　　華　　民　　國　　111 　年　　6 　　月　　7 　　日
　　　　　　　　　　　　　　  書記官　徐美婷　　　　　　
附錄論罪科刑法條： 
刑法第 336 條
對於公務上或因公益所持有之物，犯前條第一項之罪者，處一年
以上七年以下有期徒刑，得併科十五萬元以下罰金。
對於業務上所持有之物，犯前條第一項之罪者，處六月以上五年
以下有期徒刑，得併科九萬元以下罰金。
前二項之未遂犯罰之。